【裁判字號】    98,訴,294
【裁判日期】    980826
【裁判案由】    侵權行為損害賠償
【裁判全文】
臺灣板橋地方法院民事判決               98年度訴字第294號
原      告  甲○○
            戊○○
被      告  乙○○
上列當事人間請求侵權行為損害賠償事件，經本院刑事庭移送前
來（刑事案號：97年度易字第2449號，刑事附帶民事訴訟案號：
97年度附民字第563號），本院於民國98年8月5日言詞辯論終結
，判決如下：
    主  文
原告之訴及假執行之聲請均駁回。
訴訟費用由原告負擔。
    事實及理由
壹、程序方面
一、本件被告經合法通知，未於最後言詞辯論期日到場，經原告
    依民事訴訟法第385 條聲請一造辯論判決，核無民事訴訟法
    第386 條所列各款情形，爰依原告之聲請，由其一造辯論而
    為判決。
二、原告戊○○原起訴請求被告給付新臺幣（下同）380,000元
    ；嗣於民國98年6月6日所提答辯狀中擴張、追加聲明為：1.
    被告應給付原告戊○○300,000萬元，並自97年1月17日起每
    月給付300元之遲延利息，並每月給付本金150,000元之5分
    複利計算之利息至清償日止。2.被告應給付原告戊○○出庭
    時間之工作損失及精神慰撫金500,000萬元，並自鈞院核准
    日始至清償日止按週年利率5％計算之利息。然於98年8月5
    日言詞辯論庭中，原告戊○○復撤回前開追加部分。
三、原告甲○○原起訴請求被告給付300,000元，及自96年12 月
    24日起至清償日止，按週年利率週年利率5％計算之利息；
    ；嗣於98年4月17日具狀擴張、追加聲明為：請求被告給付
    300,000元，及自96年12月14日起至清償日止以月利2分計算
    之利息，並應給付出庭時間之工作損失20,000元及精神慰撫
    金20,000元。嗣又於訴訟中變更聲明，請求被告給付300,00
    0 元及自97年11月3 日（言詞提起附帶民事訴訟之日）之翌
    日起至清償日止，按週年利率5 ％計算之利息。
四、按訴狀送達後，原告不得將原訴變更或追加他訴；但擴張或
    減縮應受判決事項之聲明者，不甚妨礙被告之防禦及訴訟之
    終結者，不在此限；民事訴訟法第255條第1項第3款、第7款
    定有明文。次按原告於判決確定前，得撤回訴之全部或一部
    。訴之撤回，被告於期日到場，未為同意欲否之表示者，自
    該期日起；其未於期日到場或係以書狀撤回者，字前向筆錄
    或撤回書狀送達之日起，十日內未提出異議者，視為同意撤
    回。同法第262 條第1 項前段、第4 項定有明文。原告戊○○及原告甲○○，前開擴張或減縮應受判決事項之聲明，於
    法並無不合，自應准許。又原告戊○○所追加精神慰撫金部
    分，不甚妨礙被告防禦權，嗣後撤回追加部分，被告十日內
    未提出異議，視為同意撤回，應予准許，合先敘明。
貳、實體方面
一、原告戊○○起訴主張：
    被告於96年10月間多次向原告戊○○商借資金周轉未果，至
    97年11月18日，被告以切結書、開立發票日為11月19日之本
    票，並提供退撫基金存入之臺灣銀行及郵局帳戶（下稱系爭
    帳戶）之金融卡（下稱系爭金融卡）用以擔保借款償還之方
    式，原告戊○○始願出借150,000 萬元，並以複利月利5 分
    計息。然原告戊○○屆期提示付款未果，遂提起刑事告訴，
    遲至97年8 月11日方兌領到被告清償給付之150,000 萬元匯
    票。但依被告出具之切結書約定，被告仍應給付原告戊○○
    遲延利息每日300 元及違約金300,000 萬元。原告戊○○因
    被告借款借期未還，而陷入財務危機、周轉不靈，故向人借
    貸，且多次準備開庭導致無法正常工作，並減損對父親之照
    顧時間與品質，致父親不幸於98年3 月18日開庭當日往生，
    故造成原告戊○○工作損失及精神之打擊。爰依侵權行為法
    律關係，請求被告給付詐騙所得之借款、違約金與精神慰撫
    金共計380,000元等語。並聲明：
  (一)被告應給付原告戊○○380,000萬元。
  (二)請准宣告假執行。
二、原告甲○○起訴主張：
  (一)被告於94年12月14日至24日間，簽立各為150,000元之本票
    兩紙及切結書乙紙，內容載明被告向原告甲○○借款300,00
    0元，且將臺灣銀行存簿及郵局存摺與取款憑條交與原告甲○○以資擔保借款之償還。被告提供多項擔保資料致使原告
    甲○○信誤信，而於96年12月14日交付50,000元於被告、96
    年12月24日交付250,000 萬元於被告之債權人，為被告清償
    債務，嗣原告甲○○察覺所持臺灣銀行取款憑條與郵政存簿
    儲金提款單上之用印，與被告原留印鑑不符，聯繫被告無著
    ，始知受騙。爰依侵權行為法律關係，請求被告給付詐騙原
    告甲○○所得之借款金額。並聲明：
  1.被告應給付原告甲○○300,000萬元，及自97年11月3日（言
    詞提起附帶民事訴訟之日）翌日起至清償日止以按週年利率
    5％計算之利息。
  2.請准宣告假執行。
  (二)對被告抗辯之陳述：
    被告抗辯前與訴外人即原告甲○○之母丁○○共同向地下錢
    莊借款100,000元，並分得50,000元，然卻開立本票300,000
    元共三張云云，對此原告甲○○否認之，其實並無被告所述
    向地下錢莊借款100,000 元，然卻需還款300,000 元乙事。
    又被告抗辯未收到原告甲○○所述之50,000元，也不清楚原
    告甲○○是否幫忙償還地下錢莊250,000 元云云；然原告甲○○將300,000 元分二次交付，第一次給被告50,000萬元，
    係於其自宅中親自交付；第二次交付250,000 萬元則係於三
    重市○○路的麥當勞，交給一位姓名不詳綽號小賴之地下錢
    莊人員即被告之債權人，藉以清償被告之負債。
三、被告之抗辯：
  (一)對原告戊○○部分：
  1.96年11月15日，被告為繳納另案刑事判決之易科罰金，經由
    訴外人胡文龍介紹，向其老闆即原告戊○○借款，原告戊○○要求被告需每萬元月付500 元計息，故被告所借150,000
    元，預扣利息後僅實取得132,500 元。而借款條件均為原告
    戊○○所定，其在查明被告領有公務員月退休金後，要求被
    告簽下切結書，交付退休金撥付帳戶之金融卡，並執系爭金
    融卡至自動櫃員機試提無誤，乃願交付借款，被告並無施用
    詐術行為。
  2.詎被告不知系爭帳戶因另案被列為警示帳戶，待獲檢察官不
    起訴處分確定，乃於97年1 月7 日向相關警局申請解除警示
    帳戶，故無法於97年1 月17日令原告戊○○以系爭金融卡提
    領取得存款，用以還清被告所負欠之150,000 元。被告亦請
    訴外人沈三郎將上開情事告知原告戊○○，請其見諒，稍緩
    時日必當歸還。然被告於97年1 月31日卻因另案遭檢察官裁
    定不准予易科罰金而入監服刑，待6 月刑期期滿後，被告旋
    即以郵局匯票寄交返還150,000 元欠款於原告蒲勝松，故被
    告實無詐欺，僅係民事債務未履行，並聲明駁回原告戊○○
    之訴。
  (二)對原告甲○○部分：
  1.96年10月17日，被告遭訴外人即原告甲○○之母丁○○設計
    ，由被告擔任發票人、丁○○擔任背書人之方式，共同向不
    知名之地下錢莊借款100,000 元，二人再各分一半，故被告
    分得之50,000元並非向原告甲○○所借，被告確有提供交付
    郵局存摺，臺灣銀行存摺、退休證等資料於錢莊人員，又依
    該錢莊之行規，被告須另開300,000 元之本票共3 紙為擔保
    ，俟還款時方退還上開交付之資料。被告當時本不同意，然
    因丁○○在本票後面背書，又向被告保證，其將負責收回上
    開900,000 元之本票等語，致使被告信以為真。其後丁○○
    三次央求被告四處與其在外借款，以便使其償還債務，均為
    被告拒絕所求，丁○○遂唆使地下錢莊之二名不知名男子，
    約定在三重市○○路○ 段之麥當勞2 樓，對被告出言恫嚇百
    般施壓並將上開100, 000元借款債務全部推給被告，又以強
    暴手段，強押被告到住處，逼使被告調借還款不成，進而痛
    毆被告，且在被告受傷之際，強取被告國民身份證、健保卡
    等，限被告3 日內償還借款。
  2.事隔數日，丁○○另約被告於三重市○○路與正義北路口，
    往台中客運車站見面，丁○○強迫被告向其女兒即原告甲○○借款300,000 元以清償前開借款，並稱借錢後仍各分一半
    ，被告當場表示不同意，且以身上印章與郵局、臺灣銀行帳
    戶印鑑章不符而拒絕，丁○○卻堅稱印章不對沒關係，改天
    再換印章，或日後還現金即可等語；被告為解決債務燃眉之
    急，仍在情勢所迫之下簽具切結書予丁○○。然並沒有拿到
    原告甲○○所交付的50,000元，也不知道原告甲○○是否有
    幫忙償還債務25 0,000元，並聲明駁回原告甲○○之訴。
四、兩造不爭執之事項：
  (一)原告戊○○與被告間於97年11月18日成立消費借貸契約，由
    被告向原告戊○○借款150,000 元，並立切結書約定97年1
    月17日清償借款，被告並提供臺灣銀行及郵局之金融卡2 張
    為擔保，兩人先於約定之銀行試刷系爭金融卡，確認使用無
    虞，原告戊○○方交付借款予被告。俟被告於97年1 月17日
    清償期屆至後並未依約還款，但確有於97年8 月11 日 寄交
    150,000 元之郵政匯票予原告戊○○收受，而清償前開借款
    。
  (二)被告曾簽立向原告甲○○借款300,000 元之切結書，並簽發
    發票日96年12月14日及同年月24日本票150,000 元2 紙，交
    付原告甲○○之母丁○○，嗣由丁○○轉交原告甲○○持有
    前開切結書及本票。而被告另出具之郵政存簿儲金提款單、
    臺灣銀行取款憑條上之用印，與原留印鑑不符。
五、得心證理由
  (一)原告依據侵權行為法律關係提本訴，主張被告以詐術借款之
    方式實施侵權行為，其主要之事實有二：
  1.一為被告以臺灣銀行及郵局之金融卡作為擔保，並出具切結
    書予原告戊○○，向其借款150,000 元，然被告於97年1 月
    4 日、同年月15日依序掛失系爭金融卡，原告戊○○因而屆
    期無法提款始知受騙。
  2.另一為則為被告用相同方式，以臺灣銀行及郵局之存摺、取
    款憑條為擔保，並出具切結書予原告甲○○，向其借款300,
    000 元，俟原告甲○○察覺所持郵局存簿儲金提款單、台灣
    銀行取款憑條印章與原留印鑑不符，聯繫被告無著始知受騙
    。
    被告則以前揭情詞置辯，是以本件應審究者為：被告是否對
    於原告二人施以詐術而取得借款而致原告二人受有財產上之
    損害？
  (二)按刑事訴訟判決所認定之事實，固非當然有拘束民事訴訟判
    決之效力，但民事法院調查刑事訴訟原有之證據，而斟酌其
    結果以判斷事實之真偽，並於判決內記明其得心證之理由，
    即非法所不許（最高法院六67年台上字第2674號及49年台上
    字第929 號判例意旨參照）。本件原告戊○○、甲○○既已
    聲明引用本件刑事訴訟之卷證資料，本院自得調查刑事訴訟
    中原有之證據，斟酌其結果以判斷其事實。次按當事人主張
    有利於己之事實者，就其事實有舉證之責任，民事訴訟法第
    277 條前段著有明文。而當事人主張其意思表示係因被詐欺
    或被脅迫而為之者，應就其被詐欺或被脅迫之事實，負舉證
    責任（最高法院48年台上字第887 號判例意旨參照）。又民
    法上所定之侵權行為，須以被告故意或過失為不法之加害行
    為侵害原告之權利，而原告之權利受損害與原告之行為有因
    果關係為要件，是以原告若主張被告行為該當上開要件，自
    應負舉證之責。
  甲、就原告戊○○借款事實部分：
    原告戊○○主張被告於96年11月18日向其借款150,000 元，
    並交付金融卡為擔保，約定於97年1 月17日清償，然屆期卻
    未受清償，因被告將系爭金融卡予以掛失，致使原告戊○○
    未能如期領得被告入帳之公務員退金，顯見被告自始並無還
    款之意。被告則否認有何詐欺借款之行為，辯稱：伊確有向
    原告戊○○借款150,000 元，並提供系爭金融卡擔保上開借
    款，然因帳戶遭列管為警示帳戶，乃予以掛失，並無不法所
    有意圖，亦無施詐術之行為等語，經查：
  1.原告戊○○與被告間確有消費借貸關係，此為被告迭於本院
    97年度簡字第4421號詐欺案、97年度易字第2449號詐欺案審
    理中所是認。依原告戊○○與被告借款時之約定，被告願提
    供公務員退休金97年上半年臺灣銀行帳戶000000000000000
    號金融卡，及郵局帳0000000000000000號金融卡，交付抵押
    於97年1 月17日（借款清償日）授權原告戊○○自行領取該
    款，並約定被告不得掛失或變更帳號密碼及任何促使以上金
    融卡不能提領之不當行為等語，此有原告戊○○出具被告借
    款時簽立之切結書為憑（見本院卷第50頁）。參酌上開切結
    書之內容所示，系爭金融卡係用於擔保被告不清償借款時，
    原告戊○○得以此至被告帳戶中提領取款受償。而原告蒲勝
    松雖於另案中證稱：「（問：被告交付金融卡是否約定到了
    清償日可以自行領款清償？）對，一定是他給我帳戶可以提
    領，才會借他錢」、「（問：你稱借錢給被告之前，你曾經
    試用過金融卡，當時金融卡餘額多少？）只剩一點點，我有
    交易明細表正本，但我不以為意，因為我看得出是退休俸」
    「（問：如果被告當時沒有提供金融卡做擔保，你是否會借
    款？）不會」、「（問：如果當時被告提供有問題的金融卡
    ，你是否會借錢給被告？）不會」等語（見本院97年度易字
    第2449號刑事卷97年11月3 日審判筆錄）；原告戊○○上開
    關於借款清償之方式，並不能排除被告事後得以現金直接清
    償之方式還款，而原告戊○○自行提領被告帳戶內存款以取
    償，此僅係被告屆期未清償下之擔保還款方法。縱依被告退
    撫基金撥款時間以觀，其臺灣銀行帳戶內於借款屆期前將撥
    款33,306元，郵政新莊分行帳戶將撥款99,551元，原告戊○○因此始願借款與被告；然參被告於94年7 月後帳戶內之提
    領狀況，均係於有存款金額入帳後，旋即數日內提領殆盡，
    此有郵政新莊分局92年9 月1 日至97年9 月22日帳號000000
    0 客戶歷史交易清單、臺灣銀行帳號000000000000光碟櫃歷
    史明細查詢系統、存摺交易往來明細查詢在卷可參（見本院
    97年度易字第2449號刑事卷），故被告系爭帳戶內之退撫基
    金並不足以完全清償被告負欠原告戊○○之150,000 元借款
    ，不能認被告清償借款之方式，只有由原告戊○○逕持系爭
    金融卡提領被告系爭帳戶內之存款取償一途，故被告交付系
    爭金融卡僅係具有擔保之作用甚明。
  2.原告戊○○主張被告有詐欺取財之故意，無非以被告於中華
    郵政股份有限公司開立之0000000 號帳戶未遭通報列為警示
    帳戶，此有中華郵政股份有限公司中華民國97年9 月25日儲
    字第0970070326號函可參（見本院97年度易字第2449號刑事
    卷），且被告於97年1 月16日上午，陸續提領系爭帳戶內之
    退撫基金，被告之掛失行為與帳戶遭列管為警示帳戶並無關
    連，亦無助於解除帳戶之警示等情，故認被告借款當時並無
    還款意願，有詐欺取財之故意而為交付金融卡此一施詐術之
    行為。按被告固有對於原告戊○○出具切結書，保證不得掛
    失或變更帳戶密碼及任何促使以上金融卡不能提領之不當行
    為；然被告掛失或提領系爭帳戶內之退撫基金之原因所在多
    有，如前所述，被告系爭帳戶內事後匯入之退撫基金數額，
    並不足以清償被告負欠原告戊○○之150,000 元借款，故被
    告提領系爭帳戶內之存款，亦有可能欲另附加現金返還與原
    告戊○○，或被告尚有多筆借款債務在身，一時周轉不靈難
    以調借而欲提領現金重新將之分配與債權人等情事，故尚難
    單憑被告掛失並提領系爭帳戶內存款，僅以被告擔保還款之
    方式失效一事，而遽認被告自始即有詐欺取財之侵權行為。
    況被告另因刑事侵占罪，於97年1 月31日入台灣台北監獄士
    林分監執行，至同年7 月31日執行刑滿出獄，此有台灣台北
    監獄士林分監97年7 月31日出監證明書在卷可稽（見本院97
    年度簡字第4421號刑事卷第70頁反面）。被告旋即於出獄後
    之11天即97年8 月11日，以面額150,000 元之第0000000000
    -0郵政匯票，以三重中山路郵局第01169 號存證信函寄交返
    還借款，此有存證信函、郵政匯票影本各一紙在卷可參（見
    本院97年度簡字第4421號刑事卷第71頁）；原告戊○○於本
    院98年8 月5 日言詞辯論時亦自認有收受開郵政匯票（見本
    院卷第68頁）。是以原告戊○○所指被告屆期未清償借款一
    事，究係單純債務不履行抑或被告詐欺取財所致，非無可議
    。原告未考量被告所處負債情境，僅以被告於借款清償期屆
    滿前，掛失系爭金融卡，提領系爭帳戶內之退撫基金一事，
    即遽予推論被告有詐欺取財之故意及施詐術之行為，殊屬速
    斷，被告抗辯其出獄後即籌款還錢，並無實施侵權行為，應
    可採信。
  3.綜上，原告戊○○貸予被告之借款150,000 元本金債務，業
    經被告清償而消滅，至於其利息與違約金，僅係借貸契約債
    務不履行之問題，原告戊○○以侵權行為法律關係請求被告
    給付380,000 元，即與民法第184 條規定之要件不符，其主
    張並非有據。
  乙、就原告甲○○借款事實部分
    按稱消費借貸者，謂當事人一方移轉金錢或其他代替物之所
    有權於他方，而約定他方以種類、品質、數量相同之物返還
    之契約。民法第474 條第1 項定有明文。且消費借貸契約係
    一要物契約，除當事人間契約意思表示一致外，必須有金錢
    或其他代替物之交付，契約始能有效成立。原告若主張被告
    藉由成立消費借貸契約，詐騙其財產，自應就兩造間已成立
    消費借貸關係負舉證責任。本件原告甲○○主張被告向其借
    款300,000 元，被告雖承認有簽切結書與開立150,000 元本
    票2 紙予原告原告甲○○，然否認有收受其中50,000元，亦
    不清楚原告甲○○是否有將250, 000元交與被告之其他債權
    人。揆諸前揭法文意旨，自應由原告甲○○負擔其與被告間
    業已成立消費借貸關係之舉證責任。經查：
  1.被告抗辯：伊事先已告知丁○○隨身印鑑不符合而不願向原
    告甲○○借款，而丁○○稱印章不對沒關係，改天再換印章
    ，或還現金即可等語；證人丁○○亦證稱：「（問：取款條
    、本票、存摺等，被告何時交付？）被告拿給我，我再拿給
    甲○○，甲○○去確認沒問題，我們才把錢交給債權人」；
    原告甲○○亦陳稱：「（問：96年12月24日把資料交給妳時
    ，是早上還是下午？）被告是交給我母親，說他都已經寫好
    了，應該是下午交給我母親，我五、六點回到家，這些東西
    都已經在我家，我下班後就把錢交給債權人」等語（見本院
    97年度易字第2449號刑事卷97年11月3 日審判筆錄），參酌
    原告甲○○與其母即證人丁○○前開所述，可認被告交付取
    款條、本票及存摺（下稱系爭資料）之過程，均係由其母丁○○與被告接洽，被告並未對於原告甲○○交付系爭資料，
    自難認被告有對原告甲○○施用何種詐術。
  2.原告甲○○主張借與被告300,000元，係分兩次交付被告，
    第一次於96年12月14日自家中交付被告，第二次則於96年12
    月24日、三重市○○路上之麥當勞，將250,000元交與被告
    之債權人等語，並以被告出具之切結書、本票影本兩紙為憑
    （見本院卷第40頁至第44頁）。惟：
  (1)就原告甲○○主張交付50,000元之部分：
    證人丁○○證稱：「我女兒第一次交50,000元給被告」等語
    為證（見本院卷第53頁反面）。然證人丁○○為原告甲○○
    之母，二人自有利害關係，而有迴護原告甲○○之可能；況
    亦有證人丙○○到庭證稱：「乙○○（即被告）要跟白小姐
    （即原告）借錢，所以開了金額300,000 元的本票，然後乙○○沒有拿到錢，因為白小姐的媽媽有帶我跟白小姐借250,
    000 元，我本身則有拿到錢」等語（見本院卷第68頁反面）
    ，故原告甲○○僅以丁○○之證言，並不足以證明確有將50
    ,000 元 交付被告，故難謂原告甲○○此部分之主張為真實
    。
  (2)就原告甲○○主張交付250,000 元部分：
    證人丁○○雖證稱：「債權人也知道甲○○的電話，打電話
    給甲○○約在麥當勞，我要拿去還的時候，甲○○也有跟去
    」、「（問：你知道你還錢對象的名字、住址嗎？）不知道
    」；原告甲○○亦陳稱：「（問：你稱替被告還錢，債權人
    叫什麼名字）我不知道，也不知道住哪裡」、「（問：妳母
    親交錢給債權人，妳站在何處？）有一段距離，但交錢我有
    看到，但我不知道是何人跟債權人聯絡」等語（見本院97年
    度易字第2449號刑事卷97年11月3 日審判筆錄）。衡情而論
    ，消費借貸契約之成立，必須要有金錢或其他代替物之交付
    。就本件原告甲○○主張借與被告250,000 元之部分，雖被
    告亦抗辯為解決債務，緊急之下簽立系爭切結書，故系爭借
    款目的確為解決被告之債務；然徵諸常情，妥適作法應由原
    告甲○○交付被告系爭借款，再由被告償還地下錢莊先前債
    務，縱欲捨此方式，由原告甲○○直接轉交被告之債權人，
    此應有被告於成立消費借貸時之同意，方可為之。原告甲○○無法說明何以捨一般方式，卻將250,000 元借款直接交給
    被告之債權人，於本案中又未能舉證證明確已將該筆借款交
    由被告債權人之姓名年籍，且苟如原告甲○○表示對被告之
    債權人之身分無所知悉，應無可能為被告轉交250,000 元，
    又如何能令被告知悉該筆借款已為其還債；此外，對照原告
    甲○○之陳述與丁○○之證言，對於被告之債權人究竟與何
    人聯繫，如何與二人約定交付被告之欠款等情亦有矛盾。是
    以原告主張此部分之事實尚有未明，要難僅憑原告甲○○片
    面主張，即認其已將250,000 元交與被告之債權人。
  3.承上所述，縱認原告甲○○主張確有將250,000 元現金借款
    交付被告之債權人屬實，以此方式藉以為被告償還負債而取
    回被告留存於債權人處之文件，並以另案中提出之立契約人
    乙○○及連帶保證人丁○○之借款契約書，發票人乙○○、
    共同發票人丁○○之本票，發票人乙○○、背書人丁○○之
    本票為證（見本院97年度易字第2449號刑事卷）。然被告以
    非原留臺灣銀行、郵局存摺之印章用印於取款憑條上，並不
    能據以推論被告即無還款真意，而有詐欺取財之故意；承如
    前述，被告交付取款憑條僅係一擔保借款返還之方式，被告
    仍可循一般借款返還現金方式為之。又原告甲○○之母丁○○確曾與被告共同向地下錢莊借款，姑不論二人係共同借款
    或僅係丁○○擔任被告之連帶保證人，然被告無法清償前開
    借款時，丁○○自應為連帶清償人。而證人丁○○證稱：「
    我幫被告背書300,000 元。後來被告跑走了避不見面，找不
    到人，債主找上門來，找我要錢，我女兒確實有借被告錢，
    因為相信被告有終身俸，所以才借錢給他」等語（見本院卷
    第53 頁 反面）；原告甲○○亦陳稱：「為了解決別人不要
    來騷擾我們，且當時認為被告有退休金應該沒有問題，又可
    以解決我家的問題，方借錢與被告」等語（見刑事卷97年11
    月3 日審判筆錄）。故原告甲○○雖表示若非被告有公務員
    退休金，即不會借錢給被告，然徵諸丁○○已證稱其為被告
    債務的連帶保證人，代表亦受有與被告相同的債務催逼之急
    ，可見原告甲○○雖借錢與被告，實亦寓有藉此解決其母丁○○欠付地下錢莊之債務問題。原告甲○○基於為母償債之
    動機借款予被告，嗣後無法從被告存款中取償，是否即可謂
    為侵權行為下之財產損害，尚非無疑。
  4.從而，原告甲○○依據侵權行為法律關係請求被告給付300,
    000 元，然就其主張與被告成立消費借貸契約交付借款之事
    實，未能舉證以實其說，且證人丁○○為系爭擔保借款本票
    之背書人，其證言亦有偏頗之虞而不能遽予採信。又兩造之
    間縱有成立消費借貸關係，被告亦無詐欺取財之故意，不構
    成侵權行為，原告起訴主張被告應負侵權行為責任，洵無足
    採。
  (四)綜上所述，原告戊○○未能證明被告有詐欺取財之意圖，有
    何施詐術之行為，故依民法第184 條第1 項前段，請求被告
    賠償380,000元，於法尚有未合，應予駁回。原告甲○○未
    能證明與被告成立消費借貸契約交付借款，自無何原告甲○○之財產權遭被告侵害而受損害一事，故原告甲○○依民法
    第184 條第1 項前段請求被告賠償300,000 元及自97年11月
    3 日（言詞提起附帶民事訴訟之日）之翌日起至清償日止，
    按週年利率5 ％計算之利息，為無理由，應予駁回。原告二
    人之訴皆經駁回，其假執行之聲請亦失所附麗，應併予駁回
    之。
六、本件事證已臻明確，兩造其餘主張、陳述及所提之證據暨攻
    擊防禦方法，經本院審酌後，認均與本案判斷結果無影響，
    毋庸再予一一審酌，附此敘明。
七、結論：原告之訴為無理由，依民事訴訟法第78條，判決如主
    文。
中    華    民    國    98    年    8     月    26    日
                  民事第一庭    法  官  黎文德
以上正本係照原本作成
如對本判決上訴，須於判決送達後20日內向本院提出上訴狀
中    華    民    國    98    年    8     月    26    日
                                書記官  趙彬


司法院資訊處製作；財團法人民間司法改革基金會備份。
